【裁判字號】    97,易,2828
【裁判日期】    971127
【裁判案由】    妨害名譽
【裁判全文】
臺灣板橋地方法院刑事判決              97年度易字第2828號
公  訴  人  臺灣板橋地方法院檢察署檢察官
被      告  戊○○
上列被告因妨害名譽案件，經檢察官提起公訴（97年度偵字第17
386 號），本院判決如下：
    主  文
戊○○公然侮辱人，處拘役拾伍日，如易科罰金，以新臺幣壹仟
元折算壹日。
    事  實
一、戊○○前因委託張宗賢申請建築執照，嗣該建照核准後，因
    資金不足，便商請張宗賢申辦融資貸款之相關事宜，惟未為
    張宗賢同意，遂於民國97年5 月15日14時30分許，協同其夫
    乙○○前往張宗賢位於臺北縣中和市○○路○ 段31巷2 弄2
    號居所外大聲叫罵，適張宗賢之助理丙○○在場，遂向戊○○解釋建照已核准，係因其自身之資金不足無法建房子，不
    要在此地罵人，詎戊○○竟基於妨害名譽之犯意，在不特定
    人得共見共聞之上開張宗賢住處門外，公然對丙○○侮辱稱
    「妳討客兄，討到丁○○○的丈夫張宗賢」等語，足以貶損
    丙○○之名譽。
二、案經丙○○訴由臺北縣政府警察局中和分局報請臺灣板橋地
    方法院檢察署檢察官偵查起訴。
    理  由
一、按刑事訴訟法第159 條第1 項雖規定，被告以外之人於審判
    外之言詞或書面陳述，除法律有規定外，不得作為證據。惟
    同法第159 條之5 第1 、2 項已規定，經當事人於審判程序
    同意作為證據，法院審酌該言詞陳述或書面陳述作成時之情
    況，認為適當者，亦得為證據。當事人、代理人或辯護人於
    法院調查證據時，知有第159 條第1 項不得為證據之情形，
    而未於言詞辯論終結前聲明異議者，視為有前項之同意（指
    同條第1 項之同意作為證據），此乃第159 條第1 項所容許
    ，得作為證據之例外規定之一。經查，本案被告戊○○僅就
    告訴人丙○○及證人楊惠美於審判外之陳述主張不實在，係
    對渠等陳述之證明力有所爭執，惟被告及檢察官於言詞辯論
    終結前，均未就所調查之證據主張有刑事訴訟法第159 條第
    1 項不得為證據之情形，本院復審酌各該證據作成時並無違
    法及證明力明顯過低之瑕疵等情況，認為適當，是本案經調
    查之證據均有證據能力，合先敘明。
二、訊據被告固坦承其有於97年5 月15日14時30分許，協同其夫
    乙○○前往張宗賢位於臺北縣中和市○○路○ 段31巷2 弄2
    號居所找張宗賢乙節屬實，惟矢口否認有何公然侮辱犯行，
    辯稱：伊當天到場是為了說申辦貨款資料不齊全及醫病的事
    ，伊當時身體虛弱，並沒有在該處大吵大鬧，伊只有對告訴
    人說「妳被騙二十年」這句話，並沒有說告訴人討客兄云云
    。惟查：
(一)、上揭事實，業據告訴人丙○○於偵訊時指訴明確（見偵查卷
    第16至17頁）；其復於本院審理時以證人身分具結後證述稱
    ：因為被告戊○○及其夫乙○○於97年5 月15日到臺北縣中
    和市○○路○ 段31巷2 弄2 號張宗賢住處門外，要去找張宗
    賢，他們在一樓外面踹門，但並沒有找到張宗賢，當天我正
    好有打電話給丁○○○，丁○○○就跟我說被告及乙○○有
    來吵，我就騎乘機車要去關心丁○○○，我進入丁○○○住
    處屋內後，又聽到被告及乙○○又在外面踹門，然後我跟丁○○○開門後出去，當時被告說她被張宗賢騙了兩百多萬元
    ，還說我討客兄，還被張宗賢騙二十幾年，還跟丁○○○說
    她是笨女人，還笨笨的都還聽我的話，來相信我等情綦詳（
    見本院審判筆錄第4 至6 頁）。參以在場目擊之證人丁○○○於偵查中亦證稱：被告之前請我先生幫他建房子，等到建
    照下來後，才向我先生講說她沒有錢建房子，並叫我先生幫
    她貸款，但我先生沒有答應她，她就於97年5 月15日跟她先
    生到我家門口外叫囂，後來離開，我就去報警，丙○○也剛
    好打電話，來我就跟他說這種情形，丙○○就在當天下午2
    點到我家來，剛好張苑夫妻倆個人又一起來，就在我家外叫
    囂，叫給鄰居大家聽，而因為丙○○是我先生的助理，就跟
    被告講說張宗賢他有幫他建照申請下來，是她自己沒錢建房
    子，有跟他講說不要這樣子在這邊罵人，丙○○本來要手機
    蒐證，然後被告就罵丙○○說她討客兄，討到我先生，說我
    是笨蛋才會相信丙○○的話等情（見偵查卷第16頁）；其復
    於本院審理時為相同之證述，並進一步證述：被告之先生乙○○當天有說為何看到丙○○但沒有看到張宗賢，伊當時就
    回他說為何看到丙○○就要看到張宗賢，乙○○有回答稱：
    「因為丙○○、張宗賢褲頭結在一起」等語（詳見本院審判
    筆錄第8 至11頁）。是以，告訴人之指訴核與證人丁○○○
    之證述情節相符合，堪認告訴人之指訴係屬有所憑據。
(二)、雖證人乙○○於本院審理時係證稱：伊並沒有聽到被告有對
    告訴人說討客兄的事情等語，惟證人乙○○與被告係夫妻關
    係，且係與被告一起前往證人丁○○○住處外面吵鬧之人，
    則其上揭證述是否係為迴護附和被告，並非無疑。況且證人
    乙○○另陳稱：伊當天二度到張宗賢住處，是為了要找張宗
    賢拿委託建築執照的檔案資料及談論收了伊等50萬元替伊太
    太醫病之事，第一次是快要2 點的時候去，但因為丁○○○
    的女兒說這件事是張宗賢的業務，伊覺得她講得有道理，就
    請她們轉告不要拖延，然後就返家，到家時接到張宗賢打電
    話詢問伊為何到他家去亂，並對伊說有種的話再去亂看看，
    伊講完電話後就又去丁○○○住處，是為了告訴丁○○○說
    張宗賢的為人，第二次則是2 點半快3 點的時候去，到現場
    時是由丁○○○開門，後面跟著告訴人，告訴人走出來拿著
    手機，並說有種再講，說要錄音，伊說沒關係，因為宮主、
    師兄（指張宗賢）是怎樣的一個人，扣住我的資料，而且要
    鄰居聽聽看，評評理等語（見本院審判筆錄第13頁）。則由
    證人乙○○上開證述可知，其與被告均明知張宗賢並不在家
    卻二度返回現場，確有挑釁之意。而從告訴人確有拿取手機
    欲錄音蒐證之舉止，益徵告訴人指被告有口出對其侮辱之語
    ，並非子虛。
(三)、又雖被告聲請傳喚之證人甲○○於本院審理時係結證稱：我
    是從事早餐店的工作，與被告及告訴人均是鄰居，但並不熟
    ，而我於97年5 月15日下午2 點許，剛好已回到家，有聽到
    屋外有人爭吵，剛開始只聽到一個人在喊，是男生的聲音，
    罵成這樣子，我與我妹妹就想說這是否為隔壁豆漿店的老闆
    的聲音，剛開始還沒有聽到他罵的聲音，就是吼得很大聲，
    因為他平常在叫他員工的聲音就這麼大聲，後來因為我們也
    好奇想要聽仔細，然後又聽到他太太（按即被告）的聲音，
    中間他們有停止一下，我還納悶說怎麼會沒有吵架的對象，
    我有聽到他太太叫他回家、回家的聲音，因為我在二樓屋內
    ，也看不到樓下有多少人，到了兩點半左右，又聽到另一個
    女人的聲音說「我要告你、我要告你，我已經拍下來了，我
    有證據了」，我就跟我妹妹說他們為了什麼吵架，那女的要
    告他什麼事情，我們也一直很納悶，也有一個女的就說「我
    拿你那些錢不過分，拜神明答謝神明，拿這些錢不過分（台
    語）」，而且重複講了這些話很多次，我並有沒有聽到乙○○與丁○○○說「為何看到丙○○卻沒有看到張宗賢」、「
    因為丙○○與張宗賢褲頭結一起」等對話內容，而當時他們
    是站在會有人通行的巷弄等語（見本院審判筆錄第16頁）。
    是以，由證人甲○○之上開證述可知，被告及其夫確有至張
    宗賢住處外面吵鬧無誤。而雖然證人甲○○未證述稱其有聽
    聞被告以上揭言語侮辱告訴人乙事，參酌證人乙○○於彼時
    間、地點，確有對丁○○○說「為何看到丙○○卻沒有看到
    張宗賢」，而證人丁○○○當場亦有回應稱：「為何看到丙○○就要看到張宗賢」，證人乙○○有回答稱：「因為丙○○、張宗賢褲頭結在一起」等情節，此為被告、證人乙○○
    及丁○○○證述屬實，然而證人甲○○係證稱其並未聽聞上
    述對話內容，由此益徵證人甲○○在其2 樓住處所見聞之事
    實並非案發當時的全部事實，從而，縱使證人甲○○未聽聞
    被告以上揭言語侮辱告訴人，仍無足遽以援引為對被告有利
    之認定，而推翻證人丙○○及丁○○○之證述。
(四)、綜上所述，參互勾稽，本案事證已臻明確，被告犯行堪以認
    定，應依法論科。
三、核被告所為，係犯刑法第309 條第1 項之公然侮辱罪。爰審
    酌被告犯罪之動機係因與案外人張宗賢有民事糾紛，竟不思
    循理性途逕解決，竟遷怒於告訴人而公然出言侮辱告訴人、
    目的、手段，對告訴人所生之危害、犯罪後未坦承犯行之態
    度，兼酌以被告並無前科，有臺灣高等法院被告前案紀錄表
    在卷可稽，素行非惡，且罹患乳癌重疾，有國泰綜合醫院診
    斷證明書3 份在卷可憑，生活狀況非佳等一切情狀，量處如
    主文所示之刑，並諭知易科罰金之折算標準，以示懲儆。
據上論斷，應依刑事訴訟法第299 條第1 項前段，刑法第309 條
第1 項、第41條第1 項前段，刑法施行法第1 條之1 第1 項、第
2 項前段，判決如主文。
本案經檢察官己○○到庭執行職務。
中    華    民    國    97    年    11    月    27    日
                        刑事第十八庭  法  官  林淑婷
上列正本證明與原本無異。
如不服本判決，應於判決送達後10日內敘明上訴理由，向本院提
出上訴狀 (應附繕本) ，上訴於臺灣高等法院。其未敘述上訴理
由者，應於上訴期間屆滿後20日內向本院補提理由書「切勿逕送
上級法院」。
                                      書記官  莊川億
中    華    民    國    97    年    11    月    28    日
附錄本案論罪科刑法條全文：
刑法第309 條第1 項：
公然侮辱人者，處拘役或三百元以下罰金。


司法院資訊處製作；財團法人民間司法改革基金會備份。
